臺灣臺北地方法院民事簡易判決
                                   111年度北簡字第3365號
原    告  梁崇民  
被    告  張家川  
上列當事人間請求損害賠償事件，本院於民國111年6月7日言詞
辯論終結，判決如下：
    主  文
原告之訴駁回。
訴訟費用新臺幣壹仟壹佰壹拾元由原告負擔。
    事實及理由
一、原告主張：原告原係輔仁大學學校財團法人輔仁大學（下稱
    輔仁大學）之教師，輔仁大學於民國106年1月間對原告所為
    之解聘程序不合法，教育部違法為同意照辦之行政處分，原
    告對教育部提起行政訴訟，被告為律師，被告在臺北高等行
    政法院108年度訴字第370號聘任事件（下稱系爭行政訴訟）
    ，擔任原告之對造即教育部之訴訟代理人，於系爭行政訴訟
    審理過程中，被告基於使法官登載不實犯意，以108 年12月
    16日答辯狀稱：「98年11月23日立法當時…，經學校性平會
    審議通過報請被告同意即可解聘，無須經由學校教評會審議
    。草案後經立法院通過…」云云，矇蔽欺誘詐騙不諳性別平
    等教育法、教師法、行政程序法之法官，致系爭行政訴訟承
    辦法官為駁回原告之訴之判決，使原告長年背負終身不得任
    教之汙名，枉失輔大台師大教職薪資勞健保迄今，被告違失
    重大，為此依民法第18條、第184條、第195條規定，請求被
    告賠償原告慰撫金新臺幣（下同）11萬元等語。並聲明：被
    告應給付原告11萬元。
二、被告辯稱：被告經教育部委任擔任系爭行政訴訟之訴訟代理
    人，為盡受任義務，提出立法院正式關係文書等事證駁斥原
    告錯誤的主張，臺北高等行政法院進行證據調查並予以採認
    ，均為合法之法庭訴訟活動程序過程，臺北高等行政法院10
    8年度訴字第370號判決已清楚交待解聘原告之法令依據及事
    實，並詳細說明如何不採原告主張之理由。被告提出教育部
    提供或公開及立法院公開之資料，並說明教師法相關法令意
    旨，屬正常之訴訟程序中之書狀交換，並非侵權行為。退步
    言之，原告提起本件訴訟，已逾民法第197條規定之2年期限
    ，已罹於時效等語。並聲明：原告之訴駁回。
三、得心證之理由：
　㈠按人格權受侵害時，得請求法院除去其侵害；有受侵害之虞
    時，得請求防止之。前項情形，以法律有特別規定者為限，
    得請求損害賠償或慰撫金；因故意或過失，不法侵害他人之
    權利者，負損害賠償責任。故意以背於善良風俗之方法，加
    損害於他人者亦同。違反保護他人之法律，致生損害於他人
    者，負賠償責任。但能證明其行為無過失者，不在此限；不
    法侵害他人之身體、健康、名譽、自由、信用、隱私、貞操
    ，或不法侵害其他人格法益而情節重大者，被害人雖非財產
    上之損害，亦得請求賠償相當之金額。其名譽被侵害者，並
    得請求回復名譽之適當處分，民法第18條、第184 條、第19
    5條第1項分別定有明文。次按侵權行為之成立，須行為人因
    故意過失不法侵害他人權利，亦即行為人之行為須具備歸責
    性、違法性，並不法行為與損害間有因果關係，始能成立，
    且主張侵權行為損害賠償請求權之人，對於侵權行為之成立
    要件應負舉證責任（最高法院100年度台上字第328號判決要
    旨參照）。復按損害賠償之債，以有損害之發生及有責任原
    因之事實，並二者之間，有相當因果關係為成立要件，故原
    告所主張損害賠償之債，如不合於此項成立要件者，即難謂
    有損害賠償請求權存在（最高法院48年台上字第481號判例
    意旨參照）。本件原告依民法第18條、第184條、第195條規
    定，請求被告賠償原告慰撫金11萬元，但被告否認原告對被
    告有侵權行為損害賠償請求權存在，並以上揭情詞置辯，原
    告自應就其主張被告故意不法侵害原告之權利、原告受有11
    萬元之損害、不法侵害行為與原告所受損害間有相當因果關
    係等有利於己之事實，負舉證之責。
　㈡惟查，被告在系爭行政訴訟中，係基於受任為教育部訴訟代
    理人律師之角色，於訴訟進行中提出有利於委任當事人之主
    張或證據，本屬其職責之所在，則被告於系爭行政訴訟審理
    過程中，雖提出不同於原告法律見解之答辯主張，然其目的
    無非在促使法院為有利其委任當事人之考量，對於處於對立
    立場之對造當事人即原告，縱受有訴訟上不利益之危險，亦
    難認被告之行為有不法侵害原告人格及名譽權之情事，應認
    被告並無不法侵害原告權利之不法行為。且行政法院職司行
    政訴訟之審理，對於行政訴訟事件之判斷，本於獨立審判之
    精神，應詳加查察兩造當事人所提出之事證，進而為合法妥
    適之判斷，當事人兩造於訴訟中所為之陳述或主張，經充分
    之辯論後，即便經法院予以斟酌採擇其中一造之陳明或見解
    ，並作成法院論斷之基礎，亦係經法院本於自由心證下所採
    認之結果，則其結論已然成為法院之意思，對於受不利判決
    之當事人而言，即難認其所受敗訴之結果係因對造之陳述或
    主張所致，是以，原告雖於系爭行政訴訟受敗訴之判決，然
    此與被告基於訴訟代理人地位所為之訴訟行為間，並無相當
    因果關係存在。況原告前以輔仁大學於106年1月間對原告所
    為之解聘程序不合法，教育部違法為同意照辦之行政處分為
    由，對教育部提起系爭行政訴訟，臺灣高等行政法院108年
    度訴字第370號判決後，原告對該判決不服已提起上訴，現
    由最高行政法院審理中，難認原告有因被告之行為而實際上
    受有損害之情形。
　㈢綜上所述，被告在系爭行政訴訟中擔任教育部訴訟代理人所
    為之答辯行為，並非不法侵害原告權利之不法侵害行為，且
    與原告受系爭行政訴訟敗訴判決間並無相當因果關係，自不
    構成侵權行為，應認原告對被告並無侵權行為損害賠償請求
    權存在。是原告依民法第18條、第184條、第195條規定，請
    求被告賠償原告慰撫金11萬元，洵屬無據，不應准許。
四、從而，原告依侵權行為之法律關係，請求被告給付原告11萬
    元，為無理由，應予駁回。
五、本件為判決之基礎已臻明確，兩造其餘主張、陳述並所提證
    據，經審酌後，認均與本件之結論無礙，爰不再一一論述。
　　另原告聲請調查輔仁大學性別平等教育委員會第1次到第12
    次會議的會議時間部分，無非係為證明輔仁大學對原告所為
    之解聘程序不合法，然此與被告是否成立侵權行為無涉，自
    無再予調查之必要，併予敘明。
六、結論：本件原告之訴為無理由，依民事訴訟法第78條，判決
    如主文。本件訴訟費用額，依後附計算書確定如主文第2項
    所示金額。
中　　華　　民　　國　　111 　年　　6 　　月　　14　　日
                  臺灣臺北地方法院臺北簡易庭
                              法    　官　羅富美
計　　算　　書：
項　　　　目             金　額（新臺幣）　　備　　註
第一審裁判費   　 　　   1,110元
合　　　　計　　　       1,110元
以上判決正本係照原本作成。
如不服本判決，應於判決送達後20日內向本庭（臺北市重慶南路
1段126巷號）提出上訴狀（須按他造當事人之人數附繕本）。
中　　華　　民　　國　　111 　年　　6 　　月　　14　　日
                    　        書  記  官　陳鳳瀴